臺灣臺南地方法院民事裁定　　　　　　　　　　　　　九十一年度婚字第六一九號
　　原　　　告　甲○○
　　被　　　告　乙○○
右當事人間請求離婚事件，本院裁定如左：
    主      文
本件移送臺灣高雄地方法院。
    理      由
一、原告起訴主張：兩造於民國（下同）八十一年七月二日結婚，自原告懷孕後，被
    告即經常毆打辱罵原告，被告嗜賭如命且經常喝酒，原告若加以勸導，被告就惱
    羞成怒，惡言相向並毆傷原告，原告為避開被告之凶焰，於八十四年間避居娘家
    ，雖經原告娘家出面要求被告必須戒賭、戒酒、不得續行毆打原告，然被告卻拒
    寫悔過書，迄今仍不思悔改，原告對婚姻生活已無可期待，為此爰依民法第一千
    零五十二條第二項之規定，訴請裁判離婚等語。
二、按訴訟之全部或一部，法院認為無管轄權者，依原告聲請或依職權以裁定移送其
    管轄法院，民事訴訟法第二十八條第一項定有明文。又離婚之訴，專屬夫妻之住
    所地或夫妻死亡時住所地之法院管轄。但訴之原因事實發生於夫或妻之居所地者
    ，得由各該居所地之法院管轄，民事訴訟法第五百六十八條第一項定有明文。
三、次按關於親屬之事件，在民法親屬編施行前發生者，除本施行法有特別規定外，
    不適用民法親屬編之規定；其在修正前發生者，除本施行法有特別規定外，亦不
    適用修正後之規定，民法親屬編施行法第一條定有明文。又我國民法第一千零零
    二條有關夫妻住所地之認定，於修正前係規定：「妻以夫之住所為住所，但有約
    定夫以妻之住所為住所者，從其約定。」，該條文嗣於八十七年六月十七日經總
    統令修正公布，而修正為現行之規定：「夫妻之住所，由雙方共同協議之；未為
    協議或協議不成時，得聲請法院定之。法院為前項裁定前，以夫妻共同戶籍地推
    定為其住所。」，且民法親屬編施行法並未對夫妻之住所地特別規定應適用修正
    後之規定，則本件兩造既係於八十一年七月二日結婚，依前揭法文所示，兩造住
    所地之認定，仍應適用修正前之規定，即原告須以被告之住所為住所。查本件被
    告之住所地位在高雄縣旗山鎮上洲里廟後巷二號，兩造結婚後，原告即將戶籍遷
    入被告之住所地，並同住該處，迄至八十四年間原告始自行離家，並於八十九年
    四月六日將戶籍遷出台南縣永康市○○村○○○路十九巷六弄五號等情，有戶籍
    謄本二件附卷可稽，並有原告前揭起訴之事實可參，且原告所主張前開不堪被告
    之對待以致離家，迄今六年餘未與被告同居之離婚原因事實之發生地亦為被告之
    住所地，則揆諸前開規定，本件應專屬被告住所地及原因事實發生地之管轄法院
    即臺灣高雄地方法院管轄。茲原告向無管轄權之本院起訴，顯係違誤。爰依職權
    將本件移送於該管轄法院。
四、依民事訴訟法第二十八條第一項，裁定如主文。
中　　　華　　　民　　　國　　九十一　　年　　　八　　　月　 　三十 　　日
                                  臺灣臺南地方法院家事庭
~B法　　　官　葉惠玲
右為正本係照原本作成
如對本裁定抗告須於裁定送達後十日內向本院提出抗告狀。
中　　　華　　　民　　　國　　九十一　　年　　　八　　　月　 　三十 　　日
~B法院書記官　魏安里
